臺灣桃園地方法院刑事簡易判決　　　 100年度桃簡字第1685號
聲　請　人　臺灣桃園地方法院檢察署檢察官
被　　　告　黃驛登
上列被告因詐欺案件，經檢察官聲請以簡易判決處刑（100 年度
偵字第6561號、6939號），本院判決如下：
    主  文
黃驛登幫助意圖為自己不法之所有，以詐術使人將本人之物交付
，處有期徒刑伍月，如易科罰金，以新臺幣壹仟元折算壹日。
    事實及理由
一、本件犯罪事實及證據，除補充更正如下外，餘均引用檢察官
    聲請簡易判決處刑書之記載（如附件）。
  (一)附表補充更正如本件附表所示。
  (二)犯罪事實欄第11行「林家樓」更正為「林佳樓」。
  (三)證據並所犯法條欄第6 、7 行「兆豐銀行、台灣中小企業銀
    行之開戶資料及交易明細各1 份」補充為「兆豐銀行帳戶之
    開戶基本資料及客戶歷史檔交易明細查詢表、台灣中小企業
    銀行中壢分行開戶基本資料及交易明細各1 份（100 偵6561
    號卷第24至29 頁 、100 偵6939號卷第7 至13頁參照）」，
    以及第10行「前開交易明細」補充為「被害人黃筱筑匯款之
    帳戶存摺封面及內頁影本、被害人林美俐匯款之中國信託自
    動櫃員機交易明細表、被害人余琍瑢匯款之存摺內頁影本、
    被害人劉建甫匯款之郵政自動櫃員機交易明細表、被害人劉
    啟平匯款之中國信託自動櫃員機交易明細表、被害人林佳樓
    匯款之存摺封面及內頁影本（100 偵6561號卷第14、19、23
    頁、100 偵6939號卷第23、27、48頁參照）」。
二、被告黃驛登固坦承有開立兆豐國際商業銀行中壢分行、帳號
    為000-00000000000 號之帳戶（下稱上開兆豐銀行帳戶）以
    及台灣中小企業銀行中壢分行、帳號為000-00000000000 號
    之帳戶（下稱上開台灣中小銀行帳戶），並交付給他人，然
    矢口否認有何幫助詐欺取財犯行，辯稱：伊在人力銀行刊登
    資料，對方與伊連絡後表示要應徵司機，伊就在桃園火車站
    旁的便利商店將上開兆豐銀行帳戶及台灣中小銀行帳戶之存
    摺及金融卡交付給對方，但伊沒有告知他們密碼，伊並無幫
    助詐欺云云。經查：
  (一)被害人黃筱筑、林美俐、余琍瑢、劉建甫、劉啟平、林湘漪
    、林佳樓確實遭詐欺集團以附表所示之方式詐騙，渠等並均
    陷於錯誤，而於附表所示之時間匯款如附表所示之金額至上
    開帳戶；且渠等匯入上開帳戶之金額，旋即遭人提領一空等
    情。此除據被害人黃筱筑、林美俐、余琍瑢、劉建甫、劉啟
    平、林湘漪、林佳樓於警詢時指述明確外，復有兆豐銀行帳
    戶之開戶基本資料及客戶歷史檔交易明細查詢表、台灣中小
    企業銀行中壢分行開戶基本資料及交易明細各1 份（100 偵
    6561號卷第24至29頁、100 偵6939號卷第7 至13頁參照）、
    被害人黃筱筑匯款之帳戶存摺封面及內頁影本、被害人林美
    俐匯款之中國信託自動櫃員機交易明細表、被害人余琍瑢匯
    款之存摺內頁影本、被害人劉建甫匯款之郵政自動櫃員機交
    易明細表、被害人劉啟平匯款之中國信託自動櫃員機交易明
    細表、被害人林佳樓匯款之存摺封面及內頁影本（100 偵65
    61號卷第14、19、23頁、100 偵6939號卷第23、27、48頁參
    照），以及內政部警政署反詐騙案件紀錄表、警製受理各類
    案件紀錄表、受理詐騙帳戶通報警示簡便格式表等資料在卷
    可稽，足認被告所有之上開兆豐銀行帳戶及台灣中小銀行帳
    戶，均確為詐欺集團用作實施本案詐欺取財犯行之用一節，
    足堪認定。
  (二)又被告為本案犯行時已為成年人，衡情並非毫無社會閱歷或
    智識程度異常之人，又一般求職者於應徵時，僅需提供帳戶
    帳號以供薪資轉帳已足，並無提供金融卡及密碼之必要，而
    被告於偵訊時亦供稱，伊之前有應徵過三、四個工作，從未
    相約在便利商店旁邊面試等語，是被告對於對方可能將金融
    卡用作非法用途應有預見，被告所辯應屬避重就輕之詞。堪
    認被告對於存摺等物乃有關個人財產、身分之物品，於今日
    社會中若不慎淪落於他人手中，極易被利用作為與財產有關
    之犯罪工具，應已有所認識。惟被告依電話中之人的指示而
    前往桃園火車站時，對於前來向其收受帳戶提款卡等物之人
    之身份或公司之相關資訊並未詳加詢間，亦未要求該人出示
    公司識別證或相關證明文件，則其就此等應先查證之事項竟
    爾未先查證，即率予交付素不相識、從未聯絡之人，且未留
    下該人之聯絡方式，要難認與常理相符。
  (三)又被告辯稱未將密碼告知對方云云；惟查，依一般社會常情
    ，欲使用金融卡領取款項者，須於金融機構所設置之自動櫃
    員機上依指令操作，並輸入正確之密碼，方可順利領得款項
    ，由此可見，如非帳戶所有人同意、授權而告知金融卡密碼
    等情況，單純持有金融卡之人，欲隨機輸入號碼而領取款項
    之機會，以現今磁條或晶片金融卡至少4 位或6 位以上密碼
    （每位由0 至9 ，應至少有0000至9999或000000至999999等
    不同之組合）之設計，不法之人任意輸入號碼而與正確之密
    碼相符者，機率微乎其微，若非他人經被告告知提款密碼，
    豈能輕易透過自動櫃員機提款？足見被告應係蓄意將上開帳
    戶存摺、提款卡及提款密碼交付他人。
  (四)末論，參以坊間報章雜誌及其他新聞媒體，對於以簡訊通知
    中獎、刮刮樂、假退稅真詐財或其他類似之不法犯罪集團，
    經常利用大量收購之他人存款帳戶，以隱匿其等詐欺取財犯
    罪之不法行徑，規避執法人員之查緝，並掩飾、確保因自己
    犯罪所得之財物，類此在社會上層出不窮之案件，亦多所報
    導及再三披露，被告於行為時既為具有相當智識及生活閱歷
    之成年人，對此社會現狀，自應知之甚詳，是被告自能預見
    提供他人其所持有之上開金融機構帳戶，有可能供作詐欺取
    財使用；竟仍將其上開金融機構帳戶提供他人使用，縱無證
    據證明被告明知他人之犯罪態樣（按有可能係供詐欺、或擄
    車勒贖之用），然就他人嗣後將被告提供之上開帳戶供作詐
    欺取財之用，並藉以方便取得贓款及掩飾其詐欺犯行不易遭
    人查緝，顯不違反被告之本意，被告自有幫助他人詐欺取財
    之未必故意。從而，本件事證已臻明確，被告犯行堪以認定
    。
三、論罪科刑
  (一)按刑法上之幫助犯，係對於犯罪與正犯有共同之認識，而以
    幫助之意思，對於正犯資以助力，而未參與實施犯罪之行為
    者而言（最高法院75年度台上字第1509號、84年度台上字第
    5998號、88年度台上字第1270號判決意旨參照）；是以，如
    未參與實施犯罪構成要件之行為，且係出於幫助之意思提供
    助力，即屬幫助犯，而非共同正犯。本案被告提供上開金融
    機構帳戶予他人使用，使他人得基於詐欺取財之犯意，向被
    害人施用詐術，致使被害人陷於錯誤而匯款至被告上開帳戶
    內，以遂行詐欺取財之犯行，然被告單純提供帳戶供人使用
    之行為，並不等同於向被害人施以欺罔之詐術行為，此外，
    復無其他證據證明被告有參與詐欺取財犯行之構成要件行為
    ，是被告提供帳戶供人使用之行為，係對於他人遂行詐欺取
    財之犯行資以助力。
  (二)核被告所為，係犯刑法第339 條第1 項詐欺取財罪之幫助犯
    ，衡諸其犯罪情節，並依刑法第30條第2 項之規定，按正犯
    之刑減輕之。被告幫助正犯詐欺被害人7 人之幫助行為僅一
    個，雖正犯施用詐術使被害人余琍瑢2 次交付財物，係正犯
    該次詐欺取財行為使被害人許郁卿分次交付財物之結果，祇
    成立1 詐欺取財罪；被告以一幫助行為，幫助正犯詐欺上開
    7 被害人，侵害7 個人法益，係一行為觸犯數罪名，為想像
    競合犯，應從一重處斷。
  (三)本院爰審酌被告明知詐騙行為猖獗，卻仍將其所有之金融機
    構帳戶提供予不法份子使用，助長犯罪之風氣，增加查緝困
    難，嚴重破壞社會治安及造成被害人尋求救濟之困難，所為
    誠屬不該；復犯後猶否認犯行，未見悔意，併考量本案被害
    人遭詐騙之金額等一切情狀，量處如主文所示之刑，並於斟
    酌本案犯罪情節及被告資力等節後，諭知如主文所示之易科
    罰金折算標準，以資懲戒。
  (四)另被告交予不詳年籍姓名之人之上開提款卡等物，雖係供犯
    罪所用之物，但已非被告所有，且未經扣案，迄今仍未取回
    ，爰不為沒收之諭知，附此敘明。
四、依刑事訴訟法第449 條第1 項前段、第3 項、第454 條第2
    項，刑法第339 條第1 項、第30條第1 項前段、第2 項、第
    55條、第41條第1 項前段，刑法施行法第1 條之1 第1 項、
    第2 項前段，逕以簡易判決處刑。
五、如不服本判決，應於判決送達後10日內，向本院提出上訴狀
    （應附繕本），上訴於本院合議庭。
中    華    民    國   100    年    8     月    4     日
                  刑事第二庭    法  官  丁俞尹
以上正本證明與原本無異。
如不服本判決，應於判決送達後10日內向本院提出上訴狀（應附
繕本）。
                                書記官  許正旻
中    華    民    國   100    年    8     月    10    日
附錄論罪科刑依據之法條：
中華民國刑法第339條
（普通詐欺罪）
意圖為自己或第三人不法之所有，以詐術使人將本人或第三人之
物交付者，處5 年以下有期徒刑、拘役或科或併科1 千元以下罰
金。
以前項方法得財產上不法之利益或使第三人得之者，亦同。
前二項之未遂犯罰之。
附表
 ┌──┬───┬─────────────┬─────────────┐
 │編號│被害人│詐騙時間、方式            │詐騙金額(新台幣：元)      │
 ├──┼───┼─────────────┼─────────────┤
 │ 1  │黃筱筑│於99年12月1日20時許，接到 │於99年12月3日18時17分許， │
 │    │      │電話佯稱網路購物扣款設定有│以操作ATM之方式轉帳匯款   │
 │    │      │誤，致其陷於錯誤而依指示至│29989元至黃驛登上開兆豐銀 │
 │    │      │提款機進行操作，並依該詐騙│行000-00000000000號之帳戶 │
 │    │      │集團成員之指示匯款。      │內。                      │
 ├──┼───┼─────────────┼─────────────┤
 │ 2  │林美俐│於99年12月3日19時33分許， │於99年12月3日20時3分許，以│
 │    │      │接到電話佯稱網路購物扣款設│操作ATM之方式轉帳匯款14123│
 │    │      │定有誤，致其陷於錯誤而依指│元至黃驛登上開兆豐銀行017 │
 │    │      │示至提款機進行操作，並依該│-00000000000號號之帳戶內。│
 │    │      │詐騙集團成員之指示匯款。  │                          │
 ├──┼───┼─────────────┼─────────────┤
 │ 3  │余俐瑢│於99年12月2日18時，接到電 │於99年12月2日21時59分許， │
 │    │      │話佯稱網路購物扣款設定有誤│以操作ATM之方式轉帳匯款   │
 │    │      │，致其陷於錯誤而依指示至提│29998元至黃驛登上開兆豐銀 │
 │    │      │款機進行操作，並依該詐騙集│行000-00000000000號號之帳 │
 │    │      │團成員之指示匯款。        │戶內。                    │
 │    │      ├─────────────┼─────────────┤
 │    │      │於99年12月3日之某時許，接 │於99年12月3日17時35分許， │
 │    │      │到電話佯稱郵局承辦人員須操│以操作ATM之方式轉帳匯款   │
 │    │      │作ATM始可取消訂單，致其陷 │7217元至黃驛登上開兆豐銀行│
 │    │      │於錯誤而依指示至提款機進行│000-00000000000號之帳戶內 │
 │    │      │操作，並依該詐騙集團成員之│。                        │
 │    │      │指示匯款。                │                          │
 ├──┼───┼─────────────┼─────────────┤
 │ 4  │劉建甫│於99年12月2日17時20分許， │於99年12月2日19時26分許， │
 │    │      │接到電話佯稱網路購物扣款設│以操作ATM之方式轉帳匯款   │
 │    │      │定有誤，致其陷於錯誤而依指│4712元至黃驛登上開台灣中小│
 │    │      │示至提款機進行操作，並依該│企業銀行000-00000000000號 │
 │    │      │詐騙集團成員之指示匯款。  │之帳戶內。                │
 ├──┼───┼─────────────┼─────────────┤
 │ 5  │劉啟平│於99年12月2日20時30分許， │於99年12月2日20時32分許， │
 │    │      │接到電話佯稱網路購物扣款設│以操作ATM之方式轉帳匯款   │
 │    │      │定有誤，致其陷於錯誤而依指│24998元至黃驛登上開台灣中 │
 │    │      │示至提款機進行操作，並依該│小企業銀行000-00000000000 │
 │    │      │詐騙集團成員之指示匯款。  │號之帳戶內。              │
 ├──┼───┼─────────────┼─────────────┤
 │ 6  │林湘漪│於99年12月2日21時許，接到 │於99年12月2日21時31分許， │
 │    │      │電話佯稱網路購物扣款設定有│以操作ATM之方式轉帳匯款   │
 │    │      │誤，致其陷於錯誤而依指示至│11868元至黃驛登上開台灣中 │
 │    │      │提款機進行操作，並依該詐騙│小企業銀行000-00000000000 │
 │    │      │集團成員之指示匯款。      │號之帳戶內。              │
 ├──┼───┼─────────────┼─────────────┤
 │ 7  │林佳樓│於99年12月1日21時45分許， │於99年12月2 日下午5 許24分│
 │    │      │接到電話佯稱網路購物扣款設│許，以操作ATM 之方式轉帳匯│
 │    │      │定有誤，致其陷於錯誤而依指│款30004 元（含手續費17元）│
 │    │      │示至提款機進行操作，並依該│至黃驛登上開台灣中小企業銀│
 │    │      │詐騙集團成員之指示匯款。  │行000-0000 0000000號之帳戶│
 │    │      │                          │內。                      │
 └──┴───┴─────────────┴─────────────┘